臺灣彰化地方法院刑事判決　　　　　　　100年度訴字第728號
公　訴　人　臺灣彰化地方法院檢察署檢察官
被　　　告　楊文亮
上列被告因違反毒品危害防制條例案件，經檢察官提起公訴（99
年度毒偵字第2515號、100 年度毒偵字第219 號），經本院合議
庭裁定由受命法官獨任進行簡式審判程序判決如下：
    主  文
楊文亮施用第一級毒品，累犯，處有期徒刑拾壹月。又施用第二
級毒品，累犯，處有期徒刑陸月。又施用第一級毒品，累犯，處
有期徒刑拾壹月，扣案之第一級毒品海洛因壹包（驗餘淨重：零
點零陸柒肆公克），沒收銷燬之。又施用第二級毒品，累犯，處
有期徒刑陸月，扣案之第二級毒品甲基安非他命壹包（驗餘淨重
：貳點捌陸捌肆公克），沒收銷燬之。應執行有期徒刑貳年陸月
，沒收部分併執行之。
    事  實
一、楊文亮前於民國87年間，因施用毒品案件，經送觀察、勒戒
    後，認有繼續施用毒品傾向，經本院裁定令入戒治處所施以
    強制戒治，後於88年6 月3 日因停止戒治交付保護管束，嗣
    保護管束期滿未經撤銷，視為執行完畢，並由臺灣彰化地方
    法院檢察署檢察官於88年12月14日以88年度戒毒偵字第183
    、197 號為不起訴處分確定；又於上開強制戒治執行完畢後
    5 年內之90年間，因施用毒品案件，經本院以90年度訴字第
    502 號判決判處有期徒刑1 年2 月確定（A 案）。復於91年
    間，因施用毒品案件，經本院以91年度訴字第325 號判決判
    處有期徒刑1 年4 月確定（B 案）；於92年間，因持有毒品
    案件，經臺灣嘉義地方法院以92年度簡字第256 號判決判處
    有期徒刑6 月、5 月，應執行有期徒刑10月（C 案），上開
    B 、C 案，經裁定定其應執行刑為有期徒刑2 年確定，並與
    A 案接續執行，於94年10月18日因縮短刑期假釋出監交付保
    護管束，於95年2 月15日保護管束期滿未經撤銷假釋，視為
    執行完畢。再於95年間，因施用毒品案件，經本院以95 年
    度訴字第1734號判決判處有期徒刑2 年4 月確定，嗣經裁定
    減刑為有期徒刑1 年2 月確定（第1 案）；因施用毒品案件
    ，經本院以95年度彰簡字第1024號判決判處有期徒刑6 月，
    嗣經裁定減刑為有期徒刑3 月確定（第2 案）；於96年間，
    因詐欺及恐嚇案件，經本院以96年度易字第743 號判決判處
    有期徒刑5 月、4 月、5 月，應執行有期徒刑1 年確定（第
    3 案）；因施用毒品案件，經本院以96年度彰簡字第503 號
    判決判處6 月確定（第4 案）。上開第1 至第4 案中，第3
    案經裁定減刑為有期徒刑2 月又15日、2 月、2 月又15日，
    與已經減刑之第2 案，合併定應執行有期徒刑9 月確定；第
    4 案經裁定減刑為有期徒刑3 月，與已經減刑之第1 案，合
    併定應執行有期徒刑1 年5 月確定，並經送監接續執行，於
    98年2 月1 日因縮短刑期執行完畢出監。
二、詎楊文亮仍不知悔改，（一）(1)基於施用第一級毒品海洛因
    之犯意，於99年9 月5 日凌晨某時許，在其位於彰化縣彰化
    市○○路○ 段292 號住處內，以將海洛因摻於香菸後點燃吸
    食煙霧之方式，施用海洛因1 次；(2)另基於施用第二級毒品
    甲基安非他命之犯意，於99年9 月5 日上午10時許，在同上
    地點，以將甲基安非他命置於玻璃管內燒烤吸食煙霧之方式
    ，施用甲基安非他命1 次。嗣楊文亮約於99年9 月5 日下午
    4 時許之前某時，搭乘高鐵南下至高雄，於同日約下午4 時
    許，在高雄市○○路附近，向吳東昱（吳東昱所涉販賣毒品
    案件，業經臺灣雲林地方法院以99年度訴字第933 號判決罪
    刑在案）購得第一級毒品海洛因1 包（送驗淨重9.52公克，
    驗餘淨重9.50公克）後，再搭乘高鐵北上返回，於同日下午
    6 時5 分許，旋在台中市烏日區烏日高鐵站前，為警查獲並
    扣得上述楊文亮甫向吳東昱購得，尚未施用過之該包第一級
    毒品海洛因、包裹該包海洛因之衛生紙1 張，及亦與其前開
    施用海洛因無關之Ferrari 廠牌行動電話1 支（含00000000
    00號SIM 卡）、LG廠牌行動電話1 支（含0000000000號SIM
    卡）、NOKIA 廠牌行動電話1 支（含0000000000號SIM 卡）
    、高鐵車票共2 張（臺中至左營之車票1 張、左營至台中之
    車票1 張）等物，且經警對其採集尿液送驗，結果呈安非他
    命類（安非他命檢驗值為10650ng/ml；甲基安非他命檢驗值
    為57700ng/ml）、鴉片類（嗎啡檢驗值為4920ng/ml ；可待
    因檢驗值為660ng/ml）均陽性反應。（二）(1)再基於施用第
    一級毒品海洛因之犯意，於99年12月13日上午6 、7 時許，
    在同上地點，以將海洛因摻於香菸後點燃吸食煙霧之方式，
    施用海洛因1 次；(2)另基於施用第二級毒品甲基安非他命之
    犯意，於上開99年12月13日上午6、7時許施用海洛因完畢後
    約1 分鐘，在同上地點，以將甲基安非他命置於玻璃管內燒
    烤吸食煙霧之方式，施用甲基安非他命1 次。嗣於99年12月
    13日下午1 時許，在彰化縣彰化市○○路○ 段413 巷內，經
    警發現楊文亮駕駛車牌號碼8210-HQ 號自小客車（搭載林聰
    敏、謝錦興）形跡可疑，上前攔檢盤查，發現該車內有第一
    級毒品海洛因1 包（送驗淨重0.0688公克、驗餘淨重0.0674
    公克，此包海洛因係楊文亮所有，為其上述99年12月13日該
    次施用海洛因所剩餘）、第二級毒品甲基安非他命1 包（送
    驗淨重2.9138公克、驗餘淨重2.8684公克，此包甲基安非他
    命係楊文亮所有，為其上述99年12月13日該次施用甲基安非
    他命所剩餘）而查扣，且經警對楊文亮採集尿液送驗，結果
    呈嗎啡、可待因及安非他命、甲基安非他命陽性反應，而查
    獲上情。
三、案經行政院海岸巡防署海岸巡防總局北部地區巡防局移送臺
    灣雲林地方法院檢察署檢察官呈請臺灣高等法院檢察署檢察
    長令轉臺灣彰化地方法院檢察署檢察官，及彰化縣警察局彰
    化分局報告臺灣彰化地方法院檢察署檢察官偵查起訴。
    理  由
一、按除被告所犯為死刑、無期徒刑、最輕本刑為3 年以上有期
    徒刑之罪或高等法院管轄第1 審案件者外，於刑事訴訟法第
    273 條第1 項程序進行中，被告先就被訴事實為有罪之陳述
    時，審判長得告知被告簡式審判程序之旨，並聽取當事人、
    代理人、辯護人及輔佐人之意見後，裁定進行簡式審判程序
    ；除簡式審判程序、簡易程序及第376 條第1 款、第2 款所
    列之罪之案件外，第一審應行合議審判，刑事訴訟法第273
    條之1 第1 項、第284 條之1 分別定有明文。本案被告楊文
    亮所犯係死刑、無期徒刑、最輕本刑為3 年以上有期徒刑以
    外之罪，並於本院行準備程序時就被訴事實為有罪之陳述，
    經受命法官告知簡式審判程序之旨，並聽取其與公訴人之意
    見後，本院認無不得或不宜改依簡式審判程序進行之處，爰
    依上揭規定，裁定本案由受命法官獨任進行簡式審判程序，
    合先敘明。
二、上揭犯罪事實，業據被告楊文亮於警詢、偵訊及本院審理時
    坦承不諱，且經警分別於上開時間2 次對被告採集尿液送驗
    ，就事實欄二、（一）(1)(2)所述該次，檢驗結果呈安非他命
    類（安非他命檢驗值為10650ng/ml；甲基安非他命檢驗值為
    57700ng/ml）、鴉片類（嗎啡檢驗值為4920ng/ml ；可待因
    檢驗值為660ng/ml）均陽性反應；就事實欄二、（二）(1)(2)
    所述該次，檢驗結果呈嗎啡、可待因及安非他命、甲基安非
    他命陽性反應等情，有台灣檢驗科技股份有限公司濫用藥物
    實驗室（高雄）99年9 月23日報告編號KH/2010/00000000號
    濫用藥物檢驗報告、嘉義市政府警察局第二分局違反毒品危
    害防制條例案件嫌疑人代號與真實姓名對照表各1 份、查扣
    物照片5 張（見臺灣雲林地方法院檢察署《下稱雲檢》偵字
    第4449號卷第27頁、12948 號警卷15、17至19頁）、詮昕科
    技股份有限公司99年12月29日報告編號9C220001號濫用藥物
    尿液檢驗報告、彰化縣警察局彰化分局委託檢驗尿液代號與
    真實姓名對照認證單、彰化縣警察局彰化分局毒品犯罪嫌疑
    人尿液採尿作業管制紀錄暨初步檢驗報告單各1 份（見4518
    7 號警卷第3 頁、臺灣彰化地方法院檢察署《下稱彰檢》毒
    偵字第2515號卷第23、24頁）。又被告於犯罪事實欄二、（
    一）所述被查扣之白色粉塊狀檢品1 包（送驗淨重9.52公克
    ，驗餘淨重9.50公克），送鑑定亦檢出第一級毒品海洛因成
    分，有法務部調查局99年10月25日調科壹字第09923023990
    號濫用藥物實驗室鑑定書1 份在卷可參（見雲檢偵字第4449
    號卷第35頁）；於犯罪事實欄二、（二）所述被查扣之白色
    粉末1 包（送驗淨重0.0688公克、驗餘淨重0.0674公克），
    送鑑定亦檢出第一級毒品海洛因成分，有行政院衛生署草屯
    療養院100 年1 月18日草療鑑字第1000100027號鑑定書1 份
    在卷可參（見彰檢毒偵字第25 15 號卷第33頁）；被告於犯
    罪事實欄二、（二）所述被查扣之顆粒1 包（送驗淨重2.91
    38公克、驗餘淨重2.8684公克），送鑑定亦檢出第二級毒品
    甲基安非他命成分，有憲兵司令部刑事鑑定中心鑑定書1 份
    （案件編號11.0000-000 號）存卷可佐（見彰檢毒偵字第25
    15號第32頁）。此外，復有（上述99年9 月5 日查獲被告該
    次）自願受搜索同意書1 張、查獲現場及查扣物照片12張（
    見警卷45187 號第8 、15至21頁）、（上述99年12月13日查
    獲被告該次）搜索同意書1 張、查扣物照片5 張（見警卷12
    948 號第9 、17至19頁），堪認被告自白分別於上揭時間、
    地點，施用第一級毒品海洛因及第二級毒品甲基安非他命各
    2 次之犯行，核確與事實相符。
三、按毒品危害防制條例於92年7 月9 日修正公布，自93年1 月
    9 日施行，其中第20條、第23條將施用毒品之刑事處遇程序
    ，區分為「初犯」及「5 年內再犯」、「5 年後再犯」。依
    其立法理由之說明：「初犯」，經觀察、勒戒或強制戒治後
    ，應為不起訴處分或不付審理之裁定；經觀察、勒戒或強制
    戒治執行完畢釋放後，「5 年內再犯」者，因其再犯率甚高
    ，原實施之觀察、勒戒及強制戒治既已無法收其實效，爰依
    法追訴或裁定交付審理。至於經觀察、勒戒或強制戒治執行
    完畢釋放後，「5 年後再犯」者，前所實施之觀察、勒戒或
    強制戒治已足以遮斷其施用毒品之毒癮，為期自新及協助其
    斷除毒癮，仍適用「初犯」規定，先經觀察、勒戒或強制戒
    治之程序。從而依修正後之規定，僅限於「初犯」及「5 年
    後再犯」二種情形，始應先經觀察、勒戒或強制戒治程序。
    倘被告於5 年內已再犯，經依法追訴處罰，縱其第3 次（或
    第3 次以上）再度施用毒品之時間，在初犯經觀察、勒戒或
    強制戒治執行完畢釋放5 年以後，已不合於「5 年後再犯」
    之規定，且因已於「5 年內再犯」，顯見其再犯率甚高，原
    實施觀察、勒戒或強制戒治，已無法收其實效，即應依該條
    例第10條處罰（最高法院95年度第7 次刑事庭會議決議、最
    高法院97年度第5 次刑事庭會議決議要旨參照）。經查，被
    告前於87年間，因施用毒品案件，經送觀察、勒戒後，認有
    繼續施用毒品傾向，經本院裁定令入戒治處所施以強制戒治
    ，後於88年6 月3 日因停止戒治交付保護管束，嗣保護管束
    期滿未經撤銷，視為執行完畢，並由臺灣彰化地方法院檢察
    署檢察官於88年12月14日以88年度戒毒偵字第183 、197 號
    為不起訴處分確定；又於上開強制戒治執行完畢後5 年內之
    90年間，因施用毒品案件，經本院以90年度訴字第502 號判
    決判處有期徒刑1 年2 月確定之事實，有臺灣高等法院被告
    前案紀錄表1 份附卷可參，被告前既曾因施用毒品案件，經
    強制戒治執行完畢後5 年內，再犯施用毒品罪，經法院判刑
    確定，復犯本案施用第一級毒品及第二級毒品各2 次之犯行
    ，揆諸前揭說明，即非屬毒品危害防制條例第20條第3 項所
    規定之「五年後再犯」之情形，且因前已於「五年內再犯」
    ，即應依毒品危害防制條例第10條之規定處罰，要無不合。
    綜上所述，本案事證明確，被告犯行洵堪認定，應予依法論
    科。
四、按海洛因、甲基安非他命分別為毒品危害防制條例第2 條第
    2 項第1 、2 款所明定之第1 、2 級毒品。核被告所為，係
    犯毒品危害防制條例第10條第1 項施用第一級毒品罪（犯罪
    事實欄二、（一）(1)，及犯罪事實欄事實欄二、（二）(1)所
    述部分），及同條例第10條第2 項之施用第二級毒品罪（犯
    罪事實欄二、（一）(2)，及犯罪事實欄二、（二）(2)所述部
    分）。被告上開各次因施用而分別持有第一、二級毒品，進
    而施用，其各次持有之低度行為均應為各次施用之高度行為
    所吸收，均不另論持有毒品之罪。被告所犯上開4 罪（2 次
    施用第一級毒品、2 次施用第二級毒品），犯意各別，行為
    互異，應予分論併罰。又被告曾於90年間，因施用毒品案件
    ，經本院以90年度訴字第502 號判決判處有期徒刑1 年2 月
    確定（A 案）。復於91年間，因施用毒品案件，經本院以91
    年度訴字第325 號判決判處有期徒刑1 年4 月確定（B 案）
    ；於92年間，因持有毒品案件，經臺灣嘉義地方法院以92年
    度簡字第256 號判決判處有期徒刑6 月、5 月，應執行有期
    徒刑10月（C 案），上開B 、C 案，經裁定定其應執行刑為
    有期徒刑2 年確定，並與A 案接續執行，於94年10月18日因
    縮短刑期假釋出監交付保護管束，於95年2 月15日保護管束
    期滿未經撤銷假釋，視為執行完畢。再於95年間，因施用毒
    品案件，經本院以95年度訴字第1734號判決判處有期徒刑2
    年4 月確定，嗣經裁定減刑為有期徒刑1 年2 月確定（第1
    案）；因施用毒品案件，經本院以95年度彰簡字第1024號判
    決判處有期徒刑6 月，嗣經裁定減刑為有期徒刑3 月確定（
    第2 案）；於96年間，因詐欺及恐嚇案件，經本院以96年度
    易字第743 號判決判處有期徒刑5 月、4 月、5 月，應執行
    有期徒刑1 年確定（第3 案）；因施用毒品案件，經本院以
    96年度彰簡字第503 號判決判處6 月確定（第4 案）。上開
    第1 至第4 案中，第3案 經裁定減刑為有期徒刑2 月又15日
    、2 月、2 月又15日，與已經減刑之第2 案，合併定應執行
    有期徒刑9 月確定；第4 案經裁定減刑為有期徒刑3 月，與
    已經減刑之第1 案，合併定應執行有期徒刑1 年5 月確定，
    並經送監接續執行，於98年2 月1 日因縮短刑期執行完畢出
    監等情，有臺灣高等法院被告前案紀錄表1 份存卷可考，其
    於徒刑執行完畢後，5 年內故意再犯本案有期徒刑以上之4
    罪，均應依刑法第47條第1 項之規定，論以累犯，各加重其
    刑。
五、查，被告固主張其為警於上述99年9 月5 日查獲該次，當時
    有供出毒品來源是吳東昱，應可減刑云云，而吳東昱確有如
    前揭犯罪事實欄二、（一）所述販賣海洛因1 包予楊文亮1
    次之犯行，亦經臺灣臺灣雲林地方法院（下稱雲林地院）以
    99年度訴字第933 號判決判處罪刑在案，有該案判決書在卷
    可參（見本院卷），然查獲吳東昱販賣毒品之警員黃翊峰到
    庭證稱：吳東昱的販毒案件並沒有檢舉人，是由其他的販毒
    案件經我們監聽後，發現吳東昱有涉嫌販賣毒品的罪嫌，而
    報請檢察官偵辦，並對吳東昱上線監聽，因而循線查獲吳東
    昱販毒的犯行。（問：你們查獲吳東昱的販毒案件，是否與
    楊文亮有關？是否由楊文亮供出他的毒品來源是吳東昱，因
    而查獲吳東昱販毒？）跟楊文亮無關。沒有，我們是先查獲
    吳東昱販毒在先，經監聽吳東昱的電話，發現楊文亮是吳東
    昱的下游，查緝當時，是先對吳東昱的下游收網，包括被告
    楊文亮，最後才對吳東昱收網等語（見本院100 年6 月23日
    審理筆錄第3 至4 頁），核與前揭卷附雲林地院99年度訴字
    第933 號判決書所載查獲被告之經過相符，足徵在被告供出
    其毒品來源係吳東昱之前，警方早已對吳東昱所涉販賣毒品
    案件展開調查，並透過監聽掌握相當具體事證，是吳東昱被
    查獲販賣毒品之犯行並非因被告供出而查獲，被告當無毒品
    危害防制條例第17條第1 項減輕或免除其刑規定之適用，其
    上開主張，應無理由。
六、爰審酌被告因施用毒品案件，經強制戒治及刑之執行完畢後
    ，均未能徹底戒絕毒品，復犯本案施用第一、二級毒品之罪
    ，難認有戒毒悔改之意，惟念其施用毒品乃自戕一己之身體
    健康，尚未對他人造成危害，及其犯罪動機、方法、手段、
    所生危害，暨犯後坦承犯行，到庭態度尚稱良好等一切情狀
    ，分別量處如主文所示之刑，並定其應執行之刑。被告於犯
    罪事實欄二、（二）所述被查扣之白色粉末1 包（送驗淨重
    0. 0688 公克、驗餘淨重0.0674公克），經送鑑定檢出第一
    級毒品海洛因成分，有行政院衛生署草屯療養院100 年1 月
    18日草療鑑字第1000100027號鑑定書1 份在卷可參（見彰檢
    毒偵字第2515號卷第33頁）；及於犯罪事實欄二、（二）所
    述被查扣之顆粒1 包（送驗淨重2.9138公克、驗餘淨重2.86
    84公克），經送鑑定檢出第二級毒品甲基安非他命成分，有
    憲兵司令部刑事鑑定中心鑑定書1 份（案件編號11.0000-00
    0 號）存卷可佐（見彰檢毒偵字第2515號第32頁），均係被
    告所有，分別為其犯罪事實欄二（二）(1)(2)所述該次施用海
    洛因、甲基安非他命所剩餘，此據被告於本院審理時供述在
    卷（見本院100 年6 月23日審理筆錄第5 、6 頁），均應依
    毒品危害防制條例第18條第1 項前段規定，宣告沒收銷毀之
    （至盛裝該等海洛因、甲基安非他命之包裝袋，使用後均已
    沾染毒品而無法徹底析離，應整體視為查獲之毒品海洛因，
    而應與毒品海洛因一併沒收銷緩，乃屬當然，爰就此不贅在
    主文上宣示沒收銷毀）。另按毒品危害防制條例第18條第1
    項前段：「查獲之毒品，不問屬於犯人與否，均沒收銷燬之
    」之規定，乃刑法第38條第1 項第1 款之特別規定，至該法
    條所稱「查獲」之毒品，係指有罪判決書於事實欄，已經認
    定為被告有罪事實之毒品而言。又沒收為從刑之一種，依主
    從不可分原則，應附隨於主刑同時宣告之，若無主刑，則從
    刑即無所附麗（最高法院92年度台上字第5391號、94年度台
    上字第5984號判決要旨參照），是僅認定被告有罪事實之毒
    品，始應宣告沒收銷燬，倘非屬於此，即不能宣告沒收銷燬
    ，經查被告於前開犯罪事實欄二、（一）所述被查扣之白色
    粉塊狀檢品1 包（即第一級毒品海洛因1 包）【（送驗淨重
    9.52公克，驗餘淨重9.50公克），經送鑑定檢出第一級毒品
    海洛因成分，有法務部調查局99年10月25日調科壹字第0992
    3023 990號濫用藥物實驗室鑑定書1 份在卷可參（見雲檢偵
    字第4449號卷第35頁）】雖係被告所有，然係被告於99年9
    月5 日約下午4 時許，在高雄市○○路附近，向吳東昱購得
    ，於購得後尚未施用過，即在台中市烏日區烏日高鐵站前為
    警查扣乙節，業據被告於本院審理時供述明確（見本院100
    年6 月23日審理筆錄第6 頁），吳東昱此部分販賣海洛因予
    被告之犯行，亦經雲林地院以99年度訴字第933 號判決判處
    罪刑在案，有該案判決書在卷可參（見本院卷），顯見此包
    海洛因雖係違禁物，然並非被告於本案犯罪事實欄二、（一
    ）(1)所述該次施用海洛因所剩下，當非屬本判決認定被告有
    罪事實之毒品，是爰不予宣告沒收銷燬，而扣案包裹該包海
    洛因之衛生紙1 張，自亦不予宣告沒收，至被告此部分另涉
    之持有第一級毒品罪嫌，宜由檢察官另行偵辦處理。至扣案
    之Ferrari 廠牌行動電話1 支（含0000000000號SIM 卡）、
    LG廠牌行動電話1 支（含0000000000號SIM 卡）、NOKIA 廠
    牌行動電話1 支（含0000000000號SIM 卡）、高鐵車票共2
    張（臺中至左營之車票1 張、左營至台中之車票1 張）等物
    ，均與被告本案施用毒品無關，此亦據被告陳明在卷（見本
    院100 年6 月23日審理筆錄第5 至6 頁），復無證據顯示與
    被告本案施用毒品有直接關連性，是均不予宣告沒收，附此
    敘明。
據上論斷，應依刑事訴訟法第273 條之1 第1 項、第299 條第1
項前段，毒品危害防制條例第10條第1 項、第2 項、第18條第1
項前段，刑法第11條前段、第47條第1 項、第51條第5 款，判決
如主文。
本案經檢察官施教文到庭執行職務。
中    華    民    國  100    年    6      月    30    日
                  刑事第二庭     法  官     吳芙如
以上正本證明與原本無異。
如不服本判決應於收受判決後10日內向本院提出上訴書狀，並
應敘述具體理由。其未敘述上訴理由者，應於上訴期間屆滿後
20日內向本院補提理由書(均須按他造當事人之人數附繕本)
「切勿逕送上級法院」。
中    華    民    國   100    年    6     月    30    日
                                    書記官  林明俊
毒品危害防制條例第10條
施用第一級毒品者，處 6 月以上 5 年以下有期徒刑。
施用第二級毒品者，處 3 年以下有期徒刑。